最高法院民事裁定　　　　　　九十四年度台抗字第一○七七號
　　抗告人　乙○○
　　代理人　廖學興律師
　　　　　　林倖如律師
上列抗告人因與相對人甲○○間聲請撤銷假處分事件，對於中華
民國九十四年八月二十九日台灣高等法院更審裁定（九十四年度
聲更(一)字第五號），提起抗告，本院裁定如下：
    主  文
抗告駁回。
抗告訴訟費用由抗告人負擔。
    理  由
本件抗告人聲請提供擔保撤銷台灣台北地方法院九十二年度裁全
字第二八六九號假處分裁定，原法院以：按假處分所保全之請求
，得以金錢之給付達其目的，或債務人將因假處分而受難以補償
之重大損害，或有其他特別情事者，法院始得於假處分裁定內，
記載債務人供所定金額之擔保後免為或撤銷假處分。假處分裁定
未依前項規定為記載者，債務人亦得聲請法院許其供擔保後撤銷
假處分，民事訴訟法第五百三十六條第一、二項定有明文。故必
假處分所保全之請求得以金錢之給付達其目的，或債務人將因假
處分而受難以補償之重大損害，或有其他特別情事，債務人方得
聲請法院許其供擔保後撤銷假處分。又被繼承人因遺贈或應繼分
之指定超過其所得自由處分財產之範圍而致應得特留分之人應得
之數不足特留分時，應得特留分之人得行使扣減權。再特留分係
概括存在於被繼承人之全部遺產，並非具體存在於各個特定標的
物。查本件相對人即債權人聲請假處分，主張其「就原裁定附表
所示不動產之特留分，若不保全現狀，日後將不能強制執行」、
「假處分標的為全體繼承人公同共有，本案訴訟已判決公同共有
關係存在，撤銷假處分即回復該遺產全部為抗告人一人所有，難
予回復公同共有」等情，核其假處分所保全之請求，為其就遺產
全部之特留分之權利，並非以金錢之給付可達目的。又抗告人即
債務人係本件假處分十一筆不動產之現登記名義人，其中四筆為
銀行設定本金最高限額合計新台幣（下同）二千四百萬元之抵押
權，實際借款餘額迄民國九十一年九月二日為一千八百九十一萬
六千九百八十六元，現由抗告人負擔利息，然系爭不動產中台北
市○○○路五十號一樓全部自八十九年十二月六日起至九十四年
十二月三十一日止由被繼承人黃國男與福客多商店股份有限公司
簽訂房屋租賃契約書，每月租金從二十萬八千元逐年調整至二十
二萬八千元。抗告人另有以台北市○○○路○段一○九巷九號一
樓房屋與銘華小吃店訂立租賃契約書，自九十一年六月十一日起
至九十二年一月十日止，可見系爭不動產雖有貸款，但抗告人亦
有租金收入可供繳納貸款。參酌抗告人於本案訴訟台灣台北地方
法院九十二年度重家訴字第二○號事件民事答辯(十)狀中敘述：「
黃國男先生去世後，原告柯香蓉擅自管理及收取相關不動產（遺
產）之租金，而扣除貸款利息後，每月尚有約二十二萬七千元，
其雖曾於九十一年八月到九十二年三月間，將租金分給乙○○及
黃振和約四十五萬元（平均一個月五萬六千二百五十元）做為二
人在國外之生活費及機票費，惟此係由租金收入所為支出，與原
告於黃國男先生去世前後提領黃國男先生之銀行存款無關。」，
抗告人於該案既陳明相關不動產之租金扣除貸款利息後，每月尚
有約二十二萬七千元，自難認抗告人會因無法處分本件受假處分
之不動產，而有由抵押銀行拍賣不動產致其受有難以補償之重大
損害之情事。本件撤銷假處分之聲請，不符法定要件，難以准許
等詞為由，因而裁定駁回其聲請，經核於法並無不合。抗告論旨
，指摘原裁定不當，聲明廢棄，非有理由。
據上論結，本件抗告為無理由。依民事訴訟法第四百九十五條之
一第一項、第四百四十九條第一項、第九十五條、第七十八條，
裁定如主文。
中　　華　　民　　國　九十四　年   十一 　月   十七　 日
                      最高法院民事第三庭
                          審判長法官  吳　正　一
                                法官  劉　福　聲
                                法官  黃　義　豐
                                法官  簡　清　忠
                                法官  高　孟　焄
      本件正本證明與原本無異
                                      書  記  官
中　　華　　民　　國　九十四　年   十一　 月  二十八  日
                                                  ｍ
